【裁判字號】    97,審交訴,50
【裁判日期】    970729
【裁判案由】    公共危險等
【裁判全文】
臺灣高雄地方法院刑事判決            97年度審交訴字第50號
公  訴  人  臺灣高雄地方法院檢察署檢察官
被      告  丙○○
上列被告因公共危險案件，經檢察官提起公訴（96年度偵字第35
745 號），嗣因被告就被訴事實為有罪陳述，經本院告知簡式審
判程序意旨且聽取公訴人及被告之意見後，本院合議庭裁定由受
命法官獨任依簡式審判程序審理並判決如下：
    主  文
丙○○服用酒類，不能安全駕駛動力交通工具而駕駛，累犯，處
有期徒刑陸月；又因過失傷害人，處有期徒刑陸月；又駕駛動力
交通工具肇事，致人受傷而逃逸，累犯，處有期徒刑捌月。應執
行有期徒刑壹年肆月。
    事  實
一、丙○○前因違反槍砲彈藥刀械管制條例等案件，經本院95年
    度易字第1614號判決判處有期徒刑7 月確定，復經裁定減刑
    為有期徒刑3 月又15日，於民國96年11月15日易科罰金執行
    完畢。詎其猶不知悛悔，明知服用酒類已處於不能安全駕駛
    之狀態者，不得駕駛動力交通工具等情，猶於96年12月12日
    凌晨5 時許飲酒後，已達不能安全駕駛之狀態，仍逕自駕駛
    車牌號碼XP-3703 號自用小客車上路。直至同日5 時40分許
    ，沿高雄市○○○路由南往北方向行駛，行經該路段與六合
    二路交岔口之際，除因上述酒後駕車以致注意力減退而疏未
    注意車前狀況外，且應注意汽車行駛至交叉路口時，其行進
    應遵守燈光號誌，復依當時天候晴朗、夜間有照明、市區○○道路○路面乾燥且無障礙物、視距良好，並無不能注意之
    情事，猶疏未注意，竟駕駛前開自用小客車闖越紅燈而進入
    該路口，適有甲○○騎乘車牌號碼L89-676 號重型機車在該
    址停等紅燈，乙○○騎乘車牌號碼XVO-476 號重型機車及謝
    淑娥駕駛車牌號碼ZI-2747 號自用小客車則沿六合二路由西
    向東駛來，丙○○見狀後閃煞不及，先行撞擊甲○○所騎乘
    前開重型機車及許淑娥所駕駛前開自用小客車，繼而使甲○○上開機車傾倒而擦撞乙○○所騎乘前開重型機車，使甲○○、乙○○2 人當場人車倒地，甲○○因而受有左外踝骨骨
    折、左踝深撕裂傷、頭部外傷併顏面撕裂傷及挫傷、左肩、
    左膝擦傷等傷害，另乙○○則受有右側足踝、膝蓋、左側手
    背多處擦傷及挫傷等傷害。詎丙○○於前述駕車肇事後，明
    知汽車駕駛人駕駛汽車肇事致人受傷或死亡，應即採取救護
    或其他必要之措施，並向警察機關報告不得駛離等情事，竟
    未下車查看乙○○、甲○○2 人受傷情形，反旋即駕車逃離
    現場。嗣為警據報循線追緝，旋於同日6 時30分許在高雄市
    左營區○○路、文自路口將丙○○予以逮捕，並於同日7 時
    55分測得其呼氣酒精濃度高達每公升0.79毫克（0.79MG\L
    ），始查悉上情。
二、案經被害人甲○○、乙○○訴由高雄市政府警察局新興分局
    報請台灣高雄地方法院檢察署檢察官偵查起訴。
    理  由
一、本件被告丙○○所犯係刑法第185 條之3 服用酒類不能安全
    駕駛動力交通工具罪，同法第185 條之4 肇事逃逸罪及同法
    第284 條第1 項前段過失傷害罪，其法定刑俱為死刑、無期
    徒刑、最輕本刑為3 年以上有期徒刑以外之罪，於準備程序
    進行中被告就被訴事實為有罪陳述，由受命法官告知簡式審
    判程序要旨並聽取其與公訴人之意見，經被告同意適用簡式
    審判程序後，本院亦認無不得或不宜改依簡式審判程序進行
    之處，爰依刑事訴訟法第273 條之1 第1 項、第284 條之1
    規定，本院合議庭裁定由受命法官獨任進行簡式審判程序，
    合先敘明。
二、前揭事實，業經證人甲○○、乙○○及謝淑娥等人分別於警
    詢及偵查中指證綦詳，並有道路交通事故談話記錄表3 份，
    高雄市立聯合醫院診斷書及道路交通事故調查報告表各2 紙
    ，道路交通事故現場圖、呼氣酒精濃度測試單、高雄市政府
    舉發違反道路交通處理事件通知單及刑法第185 條之3 案件
    觀察紀錄表各1 件在卷可稽，復據被告迭於偵查及本院審理
    中均坦認上情不諱，足徵被告之自白核與事實相符，堪予採
    信。再查：
  (一)按刑法第185 條之3 規定所謂「不能安全駕駛」，係抽象危
    險犯，並不以發生具體危險為必要，而對於呼氣酒精濃度已
    達每公升0.55毫克（0.55MG\L）以上者，肇事率為一般正常
    人之10倍，認為已達不能安全駕車之標準，此業經法務部88
    年5 月18日以法88檢字第001669號函告週知，應為絕對不能
    安全駕駛動力交通工具，且就醫學文獻所知，酒精對人體造
    成之影響，於呼氣時酒精濃度達每公升0.25毫克（約相當於
    體內血液中酒精濃度50MG\DL 或0.05％）即會輕度中毒，造
    成輕度協調功能降低；呼氣酒精濃度達每公升0.5 毫克時（
    約相當於體內血液中酒精濃度100 MG\DL 或0.1 ％）屬輕到
    中度中毒症狀，出現反應較慢、感覺減低、影響駕駛之狀況
    ；又飲酒後1 小時許，其體內血液酒精濃度可達最高，飲酒
    1 時後其體內之酒精濃度隨即消減，此亦分別有行政院國軍
    退除役官兵輔導委員會臺北榮民總醫院88年8 月5 日（88）
    北總內字第2686 8號函文、88年10月26日（88）院賓文廉字
    第13407 號臺灣高等法院函中所附台北醫學院附設醫院精神
    科主任蔡尚穎「酒精對人體生理與行為之影響」一文可據，
    亦為本院歷來審理此類案件職務上所知悉之事項。查本件被
    告於96年12月12日5 時許飲酒後駕車上路，且於同日時40分
    發生上開交通事故，嗣於同日7 時55分為警測得其呼氣酒精
    濃度為每公升0.79毫克（0.79MG\L），參以前開說明，足證
    其於駕車之始及肇事當時均已因飲酒而達不能安全駕駛之狀
    態甚明。
  (二)其次，汽車行駛時，駕駛人應注意車前狀況，並隨時採取必
    要之安全措施；又汽車駕駛人飲用酒類或其他類似物後其吐
    氣所含酒精濃度超過每公升0.25毫克或血液中酒精濃度超過
    百分之0.05以上者，不得駕車；又汽車行駛至交岔路口，其
    行進、轉彎，應遵守燈光號誌或交通警察之指示，道路交通
    安全規則第94條第3 項、第114 條第5 款及第102 條第1 項
    第1 款分別定有明文。經查，被告駕駛前開自用小客車原應
    注意上揭道路交通安全規定，且衡諸案發時地天候晴朗、夜
    間有照明、市區○○道路○路面乾燥且無障礙物、視距良好
    ，並無不能注意之情事，詎其應注意、能注意而疏未注意，
    進而肇致本件交通事故，並造成被害人甲○○、乙○○受有
    前開傷害，是其過失行為與被害人等所受傷害結果二者間具
    有相當因果關係，亦堪認定。
  (三)再按，刑法第185 條之4 駕駛動力交通工具肇事致人死傷而
    逃逸罪，行為人之駕車肇事致人死傷雖非出於故意，然僅須
    知悉肇事致人死傷之事實，猶予逃逸，即足當之。查被告駕
    駛前開小客車肇事後，既已親眼見聞被害人甲○○、乙○○
    2 人因受猛烈撞擊而當場倒地之情事，是被告對於渠等因此
    受有相當程度之傷害一節，主觀上自應有所預見。準此，被
    告乃明知被害人等均因前揭交通事故而受傷之事實，竟未能
    停留案發現場或當場提供必要之救護與協助，猶仍駕車逕自
    離去，揆諸前揭說明，被告所為亦應論以刑法肇事逃逸罪之
    責。
  (四)綜前所述，本件事證明確，被告前揭犯行洵堪認定，俱應依
    法論科。
三、查被告丙○○於前開行為後，刑法第185 條之3 業於97年1
    月2 日修正公布，修正前該條原規定法定刑為「1 年以下有
    期徒刑、拘役或科或併科3 萬元以下罰金」，然修正後則改
    以「1 年以下有期徒刑、拘役或科或併科15萬元以下罰金」
    。是以該罪修正後關於有期徒刑、拘役等自由刑雖未加以變
    更，惟就罰金數額上限則予以提高，故修正後法律效果對行
    為人而言較屬不利，從而本件應依刑法第2 條第1 項前段，
    適用行為時、即修正前刑法185 條之3 規定採為論罪科刑之
    基礎。是核其所為，分別係犯修正前刑法第185 條之3 服用
    酒類不能安全駕駛動力交通工具而駕駛罪，刑法第185 條之
    4 肇事逃逸罪及同法第284 條第1 項前段過失傷害罪。被告
    以一駕駛自用小客車之過失行為，於同一時、地分別造成被
    害人甲○○、乙○○2 人受傷之結果，為想像競合犯，應依
    刑法第55條規定從一重論處。又被告所犯上開3 罪彼此間犯
    意個別，罪名互殊，應予分論併罰。另汽車駕駛人，無駕駛
    執照駕車、酒醉駕車，因而致人受傷或死亡，依法應負刑事
    責任者，加重其刑至2 分之1 ，道路交通管理處罰條例第86
    條第1 項定有明文，本件被告酒後駕車發生交通事故而致人
    受傷，自應就其所犯過失傷害罪依法加重其刑。再者，被告
    前因違反槍砲彈藥刀械管制條例等案件，經法院判決有罪確
    定，於96年11月15日易科罰金執行完畢一節，有台灣高等法
    院被告前案記錄表1 件在卷足憑，是其前受有期徒刑執行完
    畢後，5 年內故意再犯本件法定刑為有期徒刑以上之服用酒
    類不能安全駕駛動力交通工具而駕駛罪及肇事逃逸罪，亦應
    就此2 罪論以累犯並均依法加重其刑。爰審酌被告於服用酒
    類後，已處於不能安全駕駛動力交通工具之狀態，竟仍駕駛
    自用小客車上路因而肇生交通事故，以致被害人甲○○、乙○○2 人受傷，並兼衡被告過失程度非微，且迄今仍未賠償
    被害人所受損失，惟念其犯罪後尚能坦承全部犯行、態度良
    好等一切情狀，分別量處如主文所示之刑，並定其應執行之
    刑，以資懲儆。
據上論斷，應依刑事訴訟法第273 條之1 第1 項、第299 條第1
項前段，道路交通管理處罰條例第86條第1 項，刑法第2 條第1
項前段、第185 條之4 、第284 條第1 項前段、第55條、第47條
第1 項、第51條第5 款，修正前刑法第185 條之3 ，刑法施行法
第1 條之1 ，判決如主文。
中    華    民    國    97    年    7     月    29    日
                  交通法庭    法  官  陳明呈
以上正本證明與原本無異。
如不服本判決應於收受本判決後10日內向本院提出上訴書狀，並
應敘述具體理由，如未敘述上訴理由者，應於上訴期間屆滿後20
日內補提理由書狀於本院（均須按他造當事人之人數附繕本）「
切勿逕送上級法院」。
中    華    民    國    97    年    7     月    31    日
                              書記官  林明忠
附錄本判決論罪科刑之法條：
中華民國刑法第185條之3
服用毒品、麻醉藥品、酒類或其他相類之物，不能安全駕駛動力
交通工具而駕駛者，處一年以下有期徒刑、拘役或科或併科十五
萬元以下罰金。
中華民國刑法第185條之4（肇事遺棄罪）
駕駛動力交通工具肇事，致人死傷而逃逸者，處6 月以上5 年以
下有期徒刑。
中華民國刑法第284條（過失傷害罪）
因過失傷害人者，處6 月以下有期徒刑、拘役或5 百元以下罰金
，致重傷者，處1 年以下有期徒刑、拘役或5 百元以下罰金。
從事業務之人，因業務上之過失傷害人者，處1 年以下有期徒刑
、拘役或1 千元以下罰金，致重傷者，處3 年以下有期徒刑、拘
役或2 千元以下罰金。


司法院資訊處製作；財團法人民間司法改革基金會備份。
